# 关于金融工具列报的问题

提问人：jrdkyu 时间：2019-05-27 10:41:36
请教陈版主 @chenyiwei，一个关于金融工具列报的问题：甲公司股东会同意甲公司向大股东乙公司以借款方式借款 5 亿元，固定资金占用费率 7%，同时约定甲公司在清算，解散或终止之前不偿付本金及利息，但在发生清算，解散或终止之后，该笔借款在偿还完所有债权后的剩余财产中优先受偿（即劣后于所有债权，但优先于其他股东分配）。请问，该项工具能否适用金融工具列报准则中规定的附有或有结算条款金融工具并计入权益？谢谢陈版！！

回答人：chenyiwei
要关注以下条件是否满足：
1 、甲公司是否为有限寿命主体，例如专为某个特定项目而设立的项目公司，到约定年限后必须终止清算？
2 、甲公司的清算，解散或终止事项，乙公司能否单方面决定？
3 、根据甲公司目前的状况，其在可预见的未来发生清算，解散或终止的情形的可能性是否极低，可以忽略不计？
4 、甲公司能否无限期递延支付该笔借款的利息？

提问人：jrdkyu 时间：2019-05-28 09:47:06
陈版，在查询相关准则时，有如下疑问：
金融工具列报准则第十二条，对于附有或有结算条款的金融工具,发行方不能无条件地避免交付现金、其他金融资产或以其他导致该工具成为金融负债的方式进行结算的, 应当分类为金融负债。但是, 满足下列条件之一的,发行方应当将其分类为权益工具:
（一）......
（二）只有在发行方清算时, 才需以现金、其他金融资产或以其他导致该工具成为金融负债的方式进行结算
（三）......
以及第十七条，符合金融负债定义, 但同时具有下列特征的发行方仅在清算时大荩向另一方按比例交付其净资产的金融工具, 应当分类为权益工具:
（一）赋予持有方在企业清算时按比例份额获得该企业净资产的权利（二）该工具所属的类别次于其他所有工具类别;
怎么来两条准则的区别是什么？实务中如何判断适用哪条准则？
谢谢陈版！！！!

回答人：chenyiwei
第十七条仅针对某些特殊主体（如有限寿命主体），允许将其中处于最劣后级别的工具认定为权益，以解决一个会计主体不能没有权益这一问题。第十二条的或有结算条款适用于一般企业。

提问人：ying0518 时间：2019-06-14 10:13:54
有一个疑惑，楼主的问题中提及 “但在发生清算，解散或终止之后，该笔借款在偿还完所有债权后的剩余财产中优先受偿（即劣后于所有债权，但优先于其他股东分配）” 这表明该工具并非最次级，如果是特殊主体中应不属于权益工具，但在非特殊主体中，是否最次级不影响判断，是这样理解吗？为何非特殊主体不要求金融工具的级次，结论基础是什么？

回答人：chenyiwei
个人理解：一般企业都是持续经营的，因此清算时的优先权问题不是判断是否属于权益工具的主要因素；但特殊主体多是有限寿命主体，其发行的工具本身都符合金融负债定义，只能将最次级的硬列作权益工具了。